臺灣高等法院刑事判決　　　　　　 100年度上更(二)字第27號
上　訴　人
即　被　告　杜廣敏
選任辯護人　陳俊隆律師
上列上訴人因毒品危害防制條例案件，不服臺灣桃園地方法院96
年度重訴字第64號，中華民國97年4月25日第一審判決（起訴案
號：臺灣桃園地方法院檢察署96年度偵字第24491號），提起上
訴，經判決後，由最高法院第二次發回更審，本院判決如下：
    主  文
原判決關於杜廣敏部分撤銷。
杜廣敏共同意圖販賣而持有第一級毒品，處有期徒刑拾參年。從
刑沒收（銷燬）之宣告如附表一所示。
    事  實
一、緣杜廣敏與胡佩君屬姨姪關係，胡佩君自小即由杜廣敏扶養
    ，二人感情深厚。杜廣敏因不詳動機、不明原因在臺灣地區
    某不詳處所，取得純度約72（±8）％之第一級毒品海洛因5
    大包（合計淨重234.94（±2）公克，純質淨重169.16（±
    19）公克，包裝重9.21公克），及純度約98％之第二級毒品
    甲基安非他16大包（驗前總毛重569.78公克，推估驗前總純
    質淨重543.17公克，包裝重15.52公克）後，即與胡佩君基
    於共同意圖販賣而持有第一級毒品海洛因及第二級甲基毒品
    安非他命之犯意聯絡，藏放於胡佩君位於桃園縣中壢市○○
    ○街15號7樓之2租屋處內，並欲以其等所持有自備之電子磅
    秤1台、夾鏈袋1批、分裝杓2支，摻入其他物質稀釋增加重
    量後，分裝販售予他人牟利，而經司法警察合法監聽，並於
    民國96年4月23日凌晨3時35分許，因監聽而認胡佩君欲持有
    毒品自上述租屋處下樓伺機交易，遂派員前往監控，因見胡
    佩君坐上一輛車號不詳之BMW廠牌汽車，遂攔查該車及車上
    之胡佩君與不詳姓名之男性駕駛，經逮捕並執行附帶搜索，
    自其身上查扣行動電話2支及鑰匙1串，雖並未查扣毒品，惟
    為免監控已久之本案曝光，且有相當理由相信於上述租屋處
    藏放有毒品，如不及時搜索，恐有遭湮滅或隱匿之虞，因而
    由司法警察電請檢察官指揮，押同胡佩君前往上述租屋處執
    行對物緊急搜索，而於屋內洗手檯下方置物櫃底層夾層內，
    查扣上述海洛因、甲基安非他命毒品，及於屋內查扣被告等
    共同持有為意圖販賣第一、二級毒品所用之電子磅秤1台、
    夾鏈袋1批、分裝杓2支，及胡佩君所有另2支行動電話（連
    同上述自其身上查扣者，共計4支，門號分別為：000000000
    0、0000000000、0000000000、0000000000），及無證據證
    明與本案有關之帳冊1本、現金新台幣79萬7,000元等物。
二、案經行政院海岸巡防署北部巡防局台北機動查緝隊報請臺灣
    桃園地方法院檢察署檢察官偵查暨追加起訴。
    理  由
壹、證據能力部分：
一、與本案有關之拘捕、搜索、扣押程序法規定及闡釋如下：
（一）按檢察官、司法警察官或司法警察偵查犯罪，發現被告或
      犯罪嫌疑人，所犯為死刑、無期徒刑或最輕本刑為5 年以
      上有期徒刑之罪，嫌疑重大，有事實足認為有逃亡之虞，
      且情況急迫者者，得逕行拘提之。此項拘提如由司法警察
      官或司法警察執行時，以其急迫情況不及報告檢察官者為
      限，於執行後，應即報請檢察官簽發拘票。如檢察官不簽
      發拘票時，應即將被拘提人釋放。刑事訴訟法第88 條之1
      第1項第4款、第2項分別定有明文。
（二）復按搜索，經受搜索人出於自願性同意者，得不使用搜索
      票。但執行人員應出示證件，並將其同意之意旨記載於筆
      錄。刑事訴訟法第131條之1定有明文。此處「同意搜索」
      ，應係被告出於自願性之真摯同意，如被告之人身自由已
      處於受偵查機關（不論合法或非法）拘束之下，雖被告當
      時固無反對搜索之意，惟仍應依個案情節判斷被告真意，
      換言之，須探求被告是否係因其人身自由已受拘束，而無
      從亦無意再為反對，此等「同意」自不應視為被告之「自
      願性」同意，反係被動性，甚或被迫之同意，其當非真摯
      之同意。具體判斷之方法，例如被告當時之人身自由如未
      受拘束，是否即可能不為同意等，均足判斷被告是否自願
      性、真摯性之同意。
（三）另按檢察官、檢察事務官、司法警察官或司法警察逮捕被
      告、犯罪嫌疑人或執行拘提、羈押時，雖無搜索票，得逕
      行搜索其身體、隨身攜帶之物件、所使用之交通工具及其
      立即可觸及之處所。刑事訴訟法第130 條定有明文。本條
      所謂「附帶搜索」之立法目的，係在防止執法人員遭受武
      器攻擊，及防止被逮捕人湮滅隨身證據。解釋上，司法警
      察（官）為確保自身生命、身體安全，對於受搜索人所得
      「立即控制」之範圍及場所，均得搜索，尤其逮捕被告當
      時，被告所使用之交通工具，因汽、機車所具有之「機動
      性」，因而司法警察在具有合理根據（相當理由）時，得
      逕為無票搜索，惟須注意者，實施附帶搜索之前提，必須
      是「合法」拘提、逮捕或羈押，如係「非法」拘捕或羈押
      ，自不得進而行附帶搜索。
（四）末按除上述同意搜索（刑事訴訟法第131條之1）、附帶搜
      索（刑事訴訟法第130條）之無票搜索外，刑事訴訟法第1
      31條第1、2項分別尚明定有兩種無票搜索之法定事由，於
      法定原因下，無需法院核發之搜索票，得由檢察官、司法
      警察（官）進入屋內執行無票搜索，其中刑事訴訟法第13
      1條第1項第1至3款所定，限於保全「人」之證據，因而通
      稱為「對人緊急搜索」（又稱「逕行搜索」)；同法第131
      條第2項則限於保全「物」之證據，亦即限於搜索「物」
      ，因而通稱「對物緊急搜索」（又稱「緊急搜索」）。與
      本案有關之對人緊急搜索係刑事訴訟法第131條第1 項第3
      款所定：「有明顯事實足信為有人在內犯罪而情形急迫者
      ，檢察官、檢察事務官、司法警察官或司法警察，雖無搜
      索票，得逕行搜索住宅或其他處所」。而對物緊急搜索之
      同法第131條第2項規定：「檢察官於偵查中確有相當理由
      認為情況急迫，非迅速搜索，24小時內證據有偽造、變造
      、湮滅或隱匿之虞者，得逕行搜索，或指揮檢察事務官、
      司法警察官或司法警察執行搜索，並層報檢察長」，本條
      項所規範之主體雖指「檢察官」，惟解釋上應包括「受檢
      察官指揮之司法警察官及司法警察」在內。又同法條第 3
      項、第4 項明定，此項搜索，由檢察官為之者，應於實施
      後3 日內陳報該管法院；由檢察事務官、司法警察官或司
      法警察為之者，應於執行後3 日內報告該管檢察署檢察官
      及法院。法院認為不應准許者，應於5 日內撤銷之。如此
      項搜索執行後未陳報該管法院或經法院撤銷者，審判時法
      院得宣告所扣得之物，不得作為證據。
二、經查，檢察官所提出用以證明被告等有販賣毒品犯行之扣案
    毒品等物，係經行政院海岸巡防署北部巡防局台北機動查緝
    隊（下簡稱海巡署北機隊）及中壢分局司法警察，依刑事訴
    訟法第131條之1，經被告胡佩君之同意下，至其位於桃園縣
    中壢市○○○街15號7樓之2租屋處搜索查扣，有胡佩君所簽
    署之自願搜索同意書、搜索扣押筆錄等附偵查卷為證（參見
    96年度偵字第9757號偵查卷第15至17頁）。惟原審準備程序
    就該等扣案毒品證物之證據能力意見，原審同案被告胡佩君
    固不否認係警察自其位於桃園縣中壢市○○○街租屋處所查
    扣，惟矢口否認犯行，辯稱扣案毒品係「貴哥」之男子所寄
    放，當日是警察告知，檢察官請其同意警察至其租屋處搜索
    ，其要求搜索票，卻仍被帶至上述租屋處搜索而查扣該等毒
    品，被告胡佩君並詳述其遭搜索過程謂：海巡署的人在中壢
    市○○路○路上攔阻我，在我身上查扣兩支手機，未查獲任
    何毒品，後來有一位自稱中壢分局的女子將我帶進金陵路上
    一棟公寓內廁所搜身，也未搜到東西，接著聽警察講完電話
    後，警察說檢察官同意他們至我家搜索，我要求搜索票，也
    不知警察為何知道我家在哪裡，就將我帶回中壢市○○○街
    租屋處搜索，警察拿我身上的卡片刷卡進入大樓，我有阻擋
    ，但他們還是進去搜索而查扣上述毒品等物等語（參見原審
    96年8月21日、12月18日準備程序訊問筆錄）。至偵查卷所
    附「自願搜索同意書」，被告胡佩君則辯稱，是在海巡署簽
    的，在搜索現場其不願意簽署該同意書等語（參見原審96年
    12月18日準備程序訊問筆錄第15頁）。辯護人因而於準備程
    序中爭執本件搜索之合法性，此項爭執影響扣案毒品等物之
    證據能力，原審基於程序事項（包括證據能力）之調查，未
    涉嚴格證明法則，亦不受直接審理原則之拘束，而經當事人
    之同意下，於準備程序傳喚證人即當日執行搜索之司法警察
    ，並予當事人行交互詰問之機會。
三、經原審訊據證人即當日執行逮捕、搜索之司法警察，時任海
    巡署北機隊查緝員之黃翊峰，並不否認本件係自大馬路上攔
    查胡佩君，並對胡佩君進行搜身，並未發現毒品等情，並結
    證稱：「我們將胡佩君帶回原來住處樓下，要上去搜索，胡
    佩君要求我們出示搜索票，我打電話報告蔡偉逸檢察官，為
    了保全證據，檢察官指示我們先問胡佩君是否同意讓我們搜
    索，經我們表明，她有簽下同意搜索書，如果她未同意，我
    們根本不會上樓搜」等語，惟又證稱：「我的認知當時不算
    逮捕拘留，如果被告要求離開，我們會同意讓她離開，她也
    要求要離開，但我們請她還是先帶我們回住處，她也願意，
    到樓下她又要求我們出示搜索票」、「如果她堅持要走，我
    們會讓她走。因為我們告訴她在7樓的住處有毒品，她以為
    我知道是那一間，我想她以為我們一定找不到才會讓我們去
    。我們告訴她如果不同意讓我們搜索，我們會去申請搜索票
    ，我們也不會離開，且我們在現場有打電話給檢察官，被告
    也有看到，我也有告訴她，檢察官請她同意讓我搜索」等語
    。被告胡佩君則反駁證人所言，而辯稱：「我在現場就不同
    意他們搜索我家，他們一直要求我同意去我家搜，我也看到
    他們用電話跟檢察官報告，證人也告訴我，檢察官要求我讓
    他們搜索，我仍然不同意，我身上的2隻手機跟扣案的鑰匙
    一串及證件，在那時候被扣留，他們不還我，我沒辦法離開
    ，爭執很久，證人強押我上車，並帶回大仁二街住處，警衛
    知道他們是警衛帶同我及警察至我房間」等語。一般而言，
    人身自由已受司法警察拘束之被告，大多以為已無從反對警
    察機關之搜索，甚且已無意再為反對，當屬事理之常。此等
    「同意」自不應視為被告之「自願性」同意，反足認係被動
    性，甚或被迫之同意。更遑論本件同案被告胡佩君已明確指
    出其遭搜索之過程係處於「半強迫」之狀況，此可自證人黃
    翊峰不否認同案被告曾要求要離開，但警察還是要求同案被
    告先帶其等至住處再說，且尚對同案被告告知，如「不同意
    讓我們搜索，我們會去申請搜索票，我們也不會離開」等語
    ，更足證之。又衡諸偵查常態，被告遭拘捕人身自由受拘束
    ，及其後製作筆錄期間，司法警察往往提出不少制式文件要
    被告簽署，基於同上理由，此時之被告已無從或無意抗拒，
    自難遽以同案被告已簽署所謂「自願搜索同意書」或搜索扣
    押筆錄上由司法警察勾選同意搜索，即認同案被告係出於真
    摯性、自願性之同意。本件即令依證人所言，同意書係同案
    被告胡珮君現場所簽署，惟依當時同案被告人身自由受拘束
    之情判斷，亦難以證明同案被告係自願性之同意。綜上所述
    ，本件所為並非合法之「同意搜索」，應堪證明。
四、惟按司法警察（官）所得為之無票搜索，並非限於同意搜索
    ，尚有附帶搜索、緊急搜索人、緊急搜索物等三種無票搜索
    。原審訊據證人黃翊峰結證稱：「國內沒有海洛因的製造能
    力，一定都是走私而來，海巡署即有權查緝海洛因，且署內
    要求，偵辦內陸的毒品案件，非沿海的情資，一定要會同警
    員，本件是內陸毒品案件，所以我們有會同中山分局的警察
    ，且本件是檢察官指揮偵辦的案件」、「我們上線監聽被告
    杜廣敏的電話，進而發現胡佩君（與之共同販賣毒品），當
    時已在現場即中壢市○○○街被告杜廣敏、胡佩君的共同租
    屋處附近埋伏3 天，當日以現譯快報方式，發現杜廣敏正要
    賣毒品海洛因或安非他命給買家，監聽發現杜廣敏打電話給
    胡佩君，要她將毒品拿下樓去給買家，研判買家也到附近，
    結果胡佩君下樓竟去敲現場埋伏的偵防車車窗，車內是台北
    市警局中山分局的偵查員，後來見胡佩君坐上一台BMW 的白
    牌計程車，我們追上去，在不遠處大馬路上將車子攔下，請
    車上的胡佩君及另外一名男性司機都下車，並對胡佩君進行
    搜身，在這之前有先請附近警局的女警執行。搜索結果發現
    兩位身上均無毒品，但現譯快報回報確實是要執行毒品交易
    ，當時深夜，我們懷疑毒品已經交付給買家，或於我們跟車
    時被發現而當場丟棄。我打電話向承辦檢察官報告現場狀況
    ，本件是板橋地檢署蔡偉逸檢察官指揮偵辦的案件。之後我
    們將胡佩君帶回原來住處樓下，我們先讓該名司機離去，因
    為查證結果他只是單純的計程車司機」、「是胡佩君自己帶
    我們走到她租的那間，她自行開門讓我們進去，還要求我們
    脫鞋才能進去，經詢現譯機房告訴我們，毒品應該是藏在沙
    發或音箱內，但我們沒有查到，現場至少有四、五個人進行
    搜索，含中山分局及中壢分局的警員，屋內是一間套房，一
    眼可以看盡，後來是同事踢到屋內櫃子（類似洗手檯）的夾
    層發現是空的，拉開後發現一個保麗龍盒，盒內分裝有扣案
    的海洛因、安非他命。查扣的現金是在床下或是那裡找到我
    忘記了，但確定不是跟毒品放一起，而且是在找到毒品之前
    先查扣的，其他分裝袋、分裝杓、帳冊、電子磅秤也是在屋
    內查扣的，但不是跟毒品放在一起」等語（參見原審96年12
    月18日準備程序訊問筆錄第4至5頁）。經查本件雖非合法之
    同意搜索，惟不合法之同意搜索，不代表本件搜索即屬違法
    ，而應探究司法警察所執行者是否符合其他無票搜索，而仍
    得認定其搜索合法：
（一）因本件執行之司法警察為海巡署北機隊，非一般認知之司
      法警察（官），首應探究海巡署北機隊之司法警察權限範
      圍。按巡防機關掌理走私情報之蒐集，滲透及安全情報之
      調查及處理事項，海岸巡防法第4條第1 項第5款定有明文
      。經查，本案查緝員警黃翊峰係擔任海巡署北區巡防局連
      江查緝隊查緝員，依前開規定賦有查緝走私之法定職權，
      如黃翊鋒所稱，國內並無製造海洛因之能力，海洛因一定
      都是走私進口，因而自有查緝本案法定權限，且本件尚有
      台北市政府警察局中山分局、桃園縣政府警察局中壢分局
      之司法警察會同調查偵辦，有搜索扣押筆錄上各該在場者
      之簽名附偵查卷足證（參見96年度偵字第9757號偵查卷第
      17頁），是其正當性亦無疑。
（二）「附帶搜索」（刑事訴訟法第130 條）適用於本案之範圍
      ：本件係板橋地檢署檢察官指揮偵辦之案件，且至遲於96
      年4月12 日起即已合法監聽被告杜廣敏、胡佩君之電話通
      訊，司法警察對出現在馬路上之胡佩君執行逮捕，即係依
      據96年4 月23日之「現譯快報」，發現胡佩君欲外出，疑
      有交易毒品之事實發生。此除據證人黃翊峰證述如前外，
      並有偵查卷所附臺灣板橋地方法院檢察署檢察官所合法核
      發之通訊監察書，以及自96年4月12日起，至同年月23日
      凌晨1時27分之監聽譯文可證（參見96年度偵字第9757號
      偵查卷第97頁至第103頁），檢察官並於審判期日提出自
      96 年4月12日起，至96年5月6日之完整合法監聽譯文附卷
      可證（惟查關於96年4月23日當日監聽譯文未附，此部分
      仍參見上述偵查卷）。足證證人黃翊峰係因長期從事監聽
      被告杜廣敏之電話通訊，發現胡佩君為負責交貨者，且執
      行逮捕當日，係因由現譯快報得知胡佩君正要為杜廣敏交
      易毒品給不詳買家，而在被告胡佩君之住處樓下埋伏，當
      時被告胡佩君正欲搭乘計程車離去，自有相當理由相信已
      涉嫌毒品危害防制條例第4條之販賣毒品重罪罪嫌，即屬
      有事實足認胡佩君犯嫌重大，且有逃逸之虞，應符刑事訴
      訟法第88條之1第1項第4款之「逕行拘提」（學說稱之「
      緊急逮捕」或「緊急拘捕」），進而得執行刑事訴訟法第
      130條之附帶搜索，而搜索被告胡佩君之身體、使用之交
      通工具等其得「立即控制」之範圍及處所，至於自其身上
      等處未查扣與本案有關之物，仍不影響搜索之合法性。又
      胡佩君係於馬路上遭逮捕，與其租屋處尚有相當距離，自
      難謂租屋處為其得「立即控制」之處所，附帶搜索之範圍
      自無法包括上述租屋處。本件爭點厥為：司法警察搜索桃
      園縣中壢市○○○街15號7樓之2租屋處（以下稱系爭租屋
      處），是否合於其他法定無票搜索之規定？
（三）搜索系爭租屋處不符「對人緊急搜索」（逕行搜索，刑事
      訴訟法第131條第1 項第3款）之規定：查本案並非為執行
      拘提、逮捕，更非因追躡現行犯或逮捕脫逃人而進入系爭
      租屋處搜索，因而不符刑事訴訟法第131條第1項第1、2款
      之緊急搜索事由，而證人證稱其確信系爭租屋處藏有毒品
      （詳後述），如此時有相當理由「足信」杜廣敏或其他共
      犯在屋內（至少犯持有毒品罪嫌），如不及時入內搜索，
      可能有逃逸或無法防範犯罪行為發生之情，自得依據刑事
      訴訟法第131條第1 項第3款「有明顯事實足信為有人在內
      犯罪而情形急迫者」之事由，進入屋內搜索，惟證人黃翊
      峰證稱依現譯快報發現，當日係被告杜廣敏通知胡佩君下
      樓交易毒品，因而證稱「請胡佩君從車上下來當時，我確
      定杜廣敏她不在屋內」等語（參見原審96年12月18日準備
      程序訊問筆錄第13至14頁），足證證人確信杜廣敏當時不
      在屋內，因而不符緊急搜索人之要件，且即使證人有相當
      理由懷疑屋內尚有杜廣敏以外之其他共犯至少因持有毒品
      而犯罪，其據此進入屋內搜索時，亦僅限於搜索得以「藏
      匿人身」之地方，而不及於客觀上不可能藏匿人身，而僅
      得收藏物品之場所，本件係自洗手檯下方置物櫃底層夾層
      中查扣毒品，該場所不可能藏匿人體，自亦不在本條緊急
      搜索人之範圍，附此敘明。
（四）本案搜索屬合法「對物緊急搜索」（緊急搜索，刑事訴訟
      法第131條第2 項）：證人另證稱：「因為長期監聽至少2
      、3個月的結果，確信屋內藏有毒品。以前被告2人交易地
      點是在楊新北路戶籍地，曾經被其他警察機關查獲過杜廣
      敏，該處也有搜索過，自監聽過程發現大仁二街的住處（
      系爭租屋處）是放毒品的倉庫。我們在現場監控結果，發
      現有特定車輛會前來買毒品，胡佩君、杜廣敏都有拿毒品
      下來交易之情形」等語（參見原審96年12月18日準備程序
      訊問筆錄第9頁）。經核被告2人間之監聽譯文內容，其等
      交談內容涉及毒品買賣之「暗語」甚多（詳證明力部分所
      述）；證人另證稱（略以）：「本件是板橋地檢署的蔡偉
      逸檢察官指揮偵辦的案件，若不及時搜索，屋內證物可能
      會有滅失之虞，而向檢察官陳報。我在現場有撥電話請示
      檢察官，檢察官要我們告知被告，請她同意我們入屋搜索
      」等語。此與胡佩君所辯稱「我看到警察以電話向檢察官
      報告，並說檢察官要求我讓他們搜索」等語相符，足認現
      場司法警察於執行系爭租屋處之搜索前，業已電話請示檢
      察官，並經檢察官之指揮。固然不論證人黃翊峰或胡佩君
      ，均供稱檢察官係表示請胡佩君同意搜索，而胡佩君並未
      有真摯性之同意，亦如前述，惟此處檢察官「要求」胡佩
      君同意搜索之情，應解釋為檢察官「尊重」被告權利，不
      願造成現場因抗拒所生之混亂，所為較為保留之詞，蓋即
      令胡佩君不同意，在胡佩君已遭警逮捕，行跡為警發覺之
      下，如未於當下及時搜索，恐胡佩君或其他共犯，至少警
      察懷疑同樣出入該租屋處之杜廣敏，將有於24小時內湮滅
      或隱匿屋內毒品之危險，自屬「情況急迫」，檢察官本得
      逕行搜索，或指揮檢察事務官、司法警察官或司法警察執
      行搜索，以保全證物。是本件雖非胡佩君之同意搜索，惟
      仍屬刑事訴送法第131條第2項之緊急搜索物之合法無票搜
      索。
（五）本件「逕行拘提」（緊急拘捕）雖未依刑事訴訟法第88條
      之1第2項，由檢察官簽發拘票；「緊急搜索物」，雖未依
      刑事訴訟法第131條第3項，於執行後3日內陳報法院，尚
      不影響逮捕、搜索之合法性：按司法警察（官）執行刑事
      訴訟法第88條之1之逕行拘提（緊急拘捕）後，應即報請
      檢察官簽發拘票，如檢察官不簽發拘票時，應即將被拘提
      人釋放。刑事訴訟法第88條之1第2項定有明文。又按司法
      警察（官）所執行之緊急搜索物，應於執行後3日內報告
      該管檢察署檢察官及法院，而法院認為不應准許者，應於
      5日內撤銷之。刑事訴訟法第131條第3項定有明文。經查
      卷內並無海巡署北機隊於拘捕胡佩君後報請檢察官簽發之
      拘票，及執行搜索後於3日內報請法院准許文書，足認海
      巡署北機隊並無踐行上述2項事後法定監督之程序。惟逕
      行拘提（緊急拘捕）胡佩君後之附帶搜索合法，固然其執
      行後未向檢察官報請簽發拘票，惟因拘捕後未久即執行緊
      急搜索物之程序，而查扣受案毒品等物，是胡佩君於查扣
      毒品等物之際，又屬至少為持有毒品之現行犯，此時之逮
      捕已非單純屬先前之逕行拘提，而已另含有現行犯逮捕之
      性質，當然人身自由受拘束之起算時間，仍係當初執行逕
      行拘提之時點，是其逕行拘提雖未及由檢察官簽發拘票，
      惟因同具有現行犯逮捕之性質，而未超過24小時即移送檢
      察官，並於嗣後聲請法院羈押，是其逮捕仍合法。至執行
      緊急搜索物後3日內陳報法院之規定，其僅屬行政上監督
      之規定，並非法定失權不變期間之規定，換言之，檢警逾
      期陳報或報告，雖可能發生行政懲戒或懲處之行政責任，
      惟對於訴訟行為之效力仍無影響。蓋是否構成合法之緊急
      搜索，仍應由法院依據搜索當時之情狀，具體判斷檢警發
      動搜索是否符合前述法定要件而有「合理根據」（學說上
      亦有稱「相當理由」者），足以發動該無票搜索，並且於
      執行時符合比例原則；至於事後是否於期限內踐行陳報或
      報告之程序，固然有使得早日確定搜索有無效力之功能，
      惟正如同條第4項所另明定「執行後未陳報該管法院或經
      法院撤銷者，審判時法院得宣告所扣得之物，不得作為證
      據」者，如係違法之無票搜索，不因為檢警於期限內陳報
      或報告而成為合法搜索，而如係合法之無票搜索，更不因
      檢警未陳報法院或逾期陳報法院而變成違法搜索，而係由
      法院依據個案情狀判斷搜索是否合法，即令認搜索違法，
      亦非不許法院就個案違反法定程序情節、犯罪所生危害等
      事項綜合考量結果，以判斷所查扣之證據有無證據能力，
      最高法院93年度台上字第1631號判決同此意旨。至檢察官
      即令未層報檢察長，同上理由，並基於檢察官對外獨立行
      使職權之特性，亦不應影響緊急搜索之效力。本件依證人
      黃翊峰所證述，司法警察主觀（非惡意）認知上本件係依
      據同意搜索，自更無踐行此陳報規定之可能，在無證據證
      明警察違反本條項陳報規定有明顯惡意、恣意之主觀意圖
      下（無海巡署北機隊曾屢次違反事後陳報規定，或有足認
      執行人員有刻意規避陳報規定，以圖不法取得犯罪證據等
      例），其縱未為陳報，亦不能遽認屬違法搜索。本件既有
      如不發動緊急搜索，毒品證物即有湮滅或隱匿之虞之合法
      搜索事由，業如前述，雖未於事後陳報，自不影響其搜索
      、扣押之效力。
（六）綜上所述，本件搜索系爭租屋，雖無法官核發之搜索票，
      惟因符合刑事訴訟法第131條第2項之緊急搜索，屬合法之
      無票搜索，而於屋內洗手檯下方置物櫃底層夾層中發現之
      扣案第一、二級毒品，及電子磅秤、夾鏈袋、分裝杓、行
      動電話等物，自具證據能力，得為論罪科刑之依據。
五、其他審判外文書之證據能力
    偵查檢察官所提出之通訊監察錄音帶暨譯文之證據能力：檢
    察官提出被告杜廣敏所使用，門號0000000000之通訊監察錄
    音帶暨譯文，係基於合法核發之通訊監察書所實施及作成，
    有96年板檢榮言聲監（續）字第000506號通訊監察書在卷可
    證。因通訊監察錄音內容，係機械式紀錄被監聽者之通話內
    容，與供述證據須要自然人觀察、記憶、陳述之特質不同，
    並無供述證據在本質上之不可靠性及不確定性，被告胡佩君
    與杜廣敏間之監聽對話，屬被告審判外之自白或對自己不利
    之陳述，係「非傳聞」而不適用傳聞法則之規定，應屬刑事
    訴訟法第165條之1 第2項規定之證物。而監聽譯文僅係將監
    聽錄音結果轉譯成文字，如其文字確與錄音帶內容相符，應
    與電話監聽錄音為同一處理。且被告於原審審判期日及本院
    100年3月28日準備程序並不否認通訊監察錄音暨譯文內容所
    載內容，係其與胡佩君間之對話，是相關通訊監聽錄音內容
    與譯文均堪認屬真實，故均具有證據能力。
貳、實體部分
一、訊據上訴人即被告杜廣敏矢口否認有上述犯行，辯稱：系爭
    毒品不是伊放在胡佩君那裡的，伊也沒有賣毒品，而胡佩君
    有在使用毒品云云。
二、經查
（一）原審共同被告胡佩君坦承於其系爭租屋處經司法警察查扣
      有第一級毒品海洛因5大包（合計淨重234.94（±2）公克
      ，純質淨重169.16（±19）公克，包裝重9.21公克），及
      第二級毒品甲基安非他命16大包（驗前總毛重569.78公克
      ，推估驗前總純質淨重543.17公克，包裝重15.52公克）
      ，以及電子磅秤1台、夾鏈袋1批、分裝杓2枝等物之事實
      ，並有行政院海岸巡防署台北機動查緝隊扣押物品目錄表
      1 件、內政部警政署刑事警察局96年5月15日刑鑑字第
      0960061195號鑑定書（見9757號偵查卷第61頁反面）、法
      務部調查局鑑定調科壹字第09623044830號函在卷可證。
      且查系爭租屋處是一間套房，一眼即可看盡，上述毒品係
      藏放於洗手檯下方置物櫃底層夾層內，業據證人黃翊峰證
      述在卷，證人黃翊峰並證稱：是同事（即當日執行搜索之
      司法警察）踢到櫃子的夾層發現是空的，同事拉開後發現
      一個保麗龍盒，盒內分裝有扣案的海洛因、安非他命，而
      查扣的現金是在床下或是那裡找到我忘記了，但確定不是
      跟毒品放一起，而且是在找到毒品之前先查扣的，其他分
      裝袋、分裝杓、帳冊、電子磅秤也是在屋內查扣的，但不
      是跟毒品放在一起」等語。足認扣案第一、二級毒品被藏
      放在屋內十分隱密之處，確實經過設計之隱匿處所，如非
      居住其內者，外人實難得知無訛。
（二）雖原審共同被告胡佩君於本院上訴審之前辯稱上開毒品等
      物為綽號「貴哥」者所藏放，惟查：
 （1）細繹共同被告胡佩君於查獲當日即96年4月23日之警詢、
      偵查訊問筆錄，及偵查中聲請羈押調查庭，均係辯稱：毒
      品係一位南部的「貴哥」寄放的，是朋友「小朱」介紹認
      識的，因「貴哥」在中壢附近有毒品下游，我與「貴哥」
      沒什麼交情，「貴哥」每個月給我5 萬元的薪水，我不曉
      得這麼嚴重，且僅領過3次薪水云云（參閱96 年度偵字第
      9757號偵查卷第10頁以下、第69頁，原審96年度聲羈字第
      307號卷第9 頁）。惟胡佩君嗣後於96年5月25日之偵查訊
      問筆錄中卻改稱：因與「貴哥」是男女朋友而為其寄放，
      並未每月領有薪水50,000元云云（參閱同上偵查卷第94、
      95頁）；96年6月29日之偵查筆錄復更正稱，「貴哥」不
      是我男朋友，我上次一時情急說錯話云云（參閱同上偵查
      卷宗第149頁）；起訴後於原審準備程序調查是否職權羈
      押時又改稱：「貴哥」是朋友「阿文」介紹認識的，因為
      他住在南部，北部有客人會跟他拿毒品，要求我讓他寄放
      一段時間（參閱原審96年重訴字第58號卷96年8月21日訊
      問筆錄）；甚且於原審97年3月25日審判期日再辯稱：貴
      哥是在當傳播小姐時遇見的客人，我也知道那是毒品，但
      藏放沒有代價，「貴哥」去我住處約5次云云（參閱原審
      97年3月25日審判筆錄第14、21頁）。足認胡佩君對於所
      謂「貴哥」者之年籍等足資特定之人別資料一無所悉。又
      胡佩君與「貴哥」究為何種關係，竟願出借其租屋處藏放
      如此數量龐大、價值不斐之毒品？胡佩君先稱友人，有向
      之收取報酬薪水5萬元云云，後改稱「貴哥」為其男友，
      存放毒品無需報酬云云，末又改稱貴哥是其從事傳播小姐
      時遇見的客人，藏放沒有代價云云，益見其供詞幾達每次
      訊問時即更異一次，胡佩君所言之真實性令人質疑。復觀
      胡佩君於原審審判期日陳稱，其係以00 00000000 之門號
      與「貴哥」聯絡（參閱原審97年3月25日審判程序訊問筆
      錄第14頁），然調閱該門號之通聯紀錄，亦無共同被告胡
      佩君與其所指之「貴哥」之人之通話紀錄等情。另據證人
      黃翊峰之證述可知，扣案毒品與分裝袋、分裝杓、帳冊、
      電子磅秤等物，並非藏放同處，而胡佩君辯稱分裝袋、分
      裝杓、電子磅秤等物皆為「貴哥」所有，並由「貴哥」自
      行於屋內找到該夾層藏放云云。如胡佩君所辯為真，該等
      物品應與毒品共同藏放於夾層，焉有分別散放屋內他處，
      而置之不理之情？從而，自胡佩君歷次不一之答辯，無從
      證明確有「貴哥」之人藏放扣案毒品於其住處。
 （2）復退步言之，本件毒品數量龐大，共同被告胡佩君竟願為
      僅初識不久，身分年籍均不詳之「貴哥」寄藏數量如此龐
      大之毒品，與常情實有不符。縱認該等毒品係綽號「貴哥
      」之人或他人存放，其何以願將數量如此龐大的毒品，不
      論無償或有償，寄放於一名尚未熟識之陌生女子家中，而
      不擔心胡佩君自行處理該大批毒品，亦不掛心胡佩君可能
      向警察通風報信之可能？足認放置毒品者或為胡佩君本人
      ，或與其必有相當密切之關係，亦即與胡佩君間有犯意連
      絡、行為分擔之共犯關係，始符常理。
（三）茲進一步審究者厥為：胡佩君之阿姨即被告杜廣敏是否與
      胡佩君共同持有該等毒品，而持有之動機、原因為何？
 （1）查依據被告杜廣敏使用之0000000000門號之通訊監察譯文
      ，其與胡佩君兩人相互對話之通話譯文觀之，渠二人經常
      談論「大的蛋糕、沙沙的、顆粒的、粗粗的、白色的」、
      「3碗、1張」、「給他加調味料」、「他走35」、「他有
      多給我們20克」等暗語。偵查中於檢察官質以上述暗語之
      意義時，胡佩君先辯稱：該等用語確實僅是在討論煮飯的
      事情，因其喜歡吃稀飯，將1碗乾飯加2、3碗水，在火上
      面攪拌，當時係在請教阿姨（即被告杜廣敏）怎麼煮飯，
      而20克的部分應該是指20個水果、「他走35」則是抽煙之
      意等語（參閱96年6月12日偵訊筆錄第131頁、97年3月25
      日原審審判程序之訊問筆錄第17-18頁）。惟此處所辯適
      與被告杜廣敏於偵查所辯：「大顆的、粗粗的、沙沙的」
      是指胡佩君要其友人從南部北上送來之K他命、「三碗」
      係指紅豆（即一粒眠）、「飯」指K他命、「二四就對了
      、剩下的加調味料」亦指K他命等語（參閱被告杜廣敏96
      年9月21日之偵查卷宗第4、5頁），顯有不符。更遑論杜
      廣敏尚另供稱「前開譯文係在談論被告兩人去買K他命要
      自己用」云云（參閱97年3月25日原審審判程序之訊問筆
      錄第26頁）。而衡情前開譯文係渠2人相互間慣常之對話
      ，惟2人就對話內容之解釋竟有如此歧異甚大之情，更足
      認渠2人所述，有避重就輕之詞，顯不足採信。
 （2）再者，被告杜廣敏前稱「三碗」係指紅豆（即一粒眠）、
      「飯」指K他命，然此對照96年4月14日16:53:36監聽譯文
      ，該「三碗飯」中之「三碗」顯屬計量單位，而非毒品種
      類，益證渠2人目的係在訴訟中掩飾渠等當時實際商討更
      高階毒品交易，並隔開與查扣第一級毒品海洛因、第二級
      毒品安非他命之關連性。復參以扣案毒品僅有海洛因及安
      非他命，而無查扣K他命，足證被告杜廣敏、共同被告胡
      佩君於電話中所談論之毒品確為第一級毒品海洛因與第二
      級毒品安非他命。
（四）又胡佩君於原審供稱其系爭租屋處，杜廣敏未來過云云。
      惟查，被告杜廣敏於偵查中曾坦承系爭租屋處係由其所出
      資承租等語（見96年度他字第3026號偵查卷第6頁），且
      經原審隔離渠2人，被告杜廣敏供稱：「胡佩君在外面租
      系爭租屋後，我有去過很多次，我還有帶小孩去那邊玩」
      等語（見原審卷第164頁），足證證人黃翊峰所蒐證之處
      ，被告杜廣敏曾出現在系爭租屋處。而經原審質以胡佩君
      所稱與杜廣敏所述不符，杜廣敏復改稱，我有去過胡佩君
      租屋處的樓下云云（見原審卷第164至165頁）。是被告杜
      廣敏原已坦承出入胡佩君前開遭查獲之住處數次，惟經原
      審質以胡佩君否認其曾去過時，即亟欲改口，足見被告杜
      廣敏經常出入胡佩君住處，而胡佩君於另案本院更一審審
      理時亦坦承上開毒品為杜廣敏所寄放等語（見本院99年度
      上更（一）字第326號卷100年4月13日審判筆錄第7頁），
      參酌杜廣敏於偵查中所自承系爭租屋處係由其出資承租等
      語，再依監聽譯文，杜廣敏與毒品買家通訊接觸頻繁，則
      上開毒品應係杜廣敏自行取得後寄藏在胡佩君住處，其當
      有與胡佩君共同持有扣案毒品之事實，應堪證明。
（五）衡以扣案毒品海洛因高達234.94公克、安非他命高達569.
      78公克，數量甚鉅，絕非僅供被告杜廣敏、胡佩君2人施
      用所需之量，且被告杜廣敏查無施用第一、二級毒品之反
      應，僅胡佩君有施用甲基安非他命之毒品反應，足認其等
      非單純為己施用而持有。復以於警查獲現場有夾鏈袋1批
      、分裝杓2支與電子磅秤1台與毒品一同扣案等情，有行政
      院海岸巡防署台北機動查緝隊扣押物品目錄表1份、蒐證
      照片影本在卷可稽（見96年度偵字第9757號偵查卷第24至
      28 頁），若被告係單純供己施用而持有扣案毒品，應不
      須大費周章準備夾鏈袋、分裝杓及電子磅秤等分裝工具，
      顯然被告欲以夾鏈袋、分裝杓及電子磅秤將扣案毒品進行
      分裝，以便伺機販賣他人牟利。再者，依胡佩君與杜廣敏
      之通訊監察譯文，及2人間為姨姪關係，胡佩君顯係聽令
      於杜廣敏，由杜廣敏與買家接洽，胡佩君準備欲販賣之毒
      品等情，益堪認被告杜廣敏與共同被告胡佩君有販賣毒品
      之意圖。
（六）又胡佩君於本院99年度更（一）字第326號案件審理時雖
      供稱：系爭租屋處查扣之現金款係共同被告杜廣敏所寄放
      ，核與證人杜廣敏於同期日審理之證述相符（見本院99年
      度更（一）字第326號卷第71頁、同上案件100年4月13日
      審判筆錄第4頁），然就扣案現金79萬7,000元之來源，胡
      佩君於該次審理時供稱係杜廣敏之販毒所得，而證人杜廣
      敏於該次審理時證述係其經營賭場所得，2人所述情節，
      差異甚大，惟此現金究屬販毒所得，抑或另籌措準備供日
      後購買毒品之用？因乏積極證據可資證明，基於罪疑唯輕
      原則，仍難認係販毒所得，併此敘明。
（七）末查，對於扣案帳冊之記載，胡佩君於查獲當日即96 年4
      月23日之警詢、同日偵訊筆錄，以及偵查中聲請羈押之訊
      問均供承係其所有，而謂：「記載的數字是朋友向我借錢
      的金額，旁邊的日期是借貸的日期」云云（參閱96年4月
      23日警詢筆錄、同日之偵查筆錄第69頁、同日之原審之訊
      問筆錄）。惟96年6月10日聲請延長羈押審理庭，及96年9
      月17日準備程序中則更異前詞，而謂：「帳冊上面的金額
      、日期是我在過年期間與朋友玩骰子時記下來的」等語。
      細繹該帳冊中之記載：「阿輝兩碗15萬、1碗先給3萬」等
      文字，與被告所稱係與朋友玩骰子輸贏之記載，內容相差
      甚遠，且當原審提出質疑時，始又改稱：「我寫得亂七八
      糟，我自己也看不懂，我也不知道我在記什麼」云云。換
      言之，共同被告胡佩君原表示為朋友之借貸，其後又稱係
      賭博之輸贏記載，最後甚至辯稱就連自己也不知記載內容
      為何，是無法援引上開帳冊為不利於被告之認定。
（八）綜上所述，被告杜廣敏上開所辯，均不足採信，事證已堪
      證明，應予論罪科刑。
三、按海洛因、安非他命，分屬毒品危害防制條例第2條第2項第
    1款、第2款所定之第一級毒品及第二級毒品。核被告杜廣敏
    所為，係違反毒品危害防制條例第 5條第1項、第2項之共同
    意圖販賣而持有第一級毒品及第二級毒品。被告杜廣敏與胡
    佩君有犯意聯絡及行為分擔，為共同正犯。又並無證據證明
    扣案海洛因、安非他命係先後分別持有，基於罪疑唯輕原則
    ，應從有利於被告杜廣敏之認定，而論以想像競合犯，從一
    重之共同意圖販賣而持有第一級毒品罪。檢察官認被告杜廣
    敏所為，係違反毒品危害防制條例第4條第1項之販賣第一級
    、第二級毒品罪，惟綜觀全卷所得之證據資料，僅得證明被
    告杜廣敏犯有意圖販賣而持有毒品罪，尚無法逕認被告杜廣
    敏已有販賣毒品之犯行，且亦乏證據證明被告杜廣敏等人所
    持有之扣案毒品係經販入而得，以及其等於販入時即基於營
    利之意圖，是依卷內所得事證，僅得證明被告杜廣敏係有意
    圖販賣而持有第一級毒品之想像競合犯。又販賣毒品與意圖
    販賣而持有毒品，屬前後階段之行為，從訴之目的及侵害性
    行為同一說之立場，當屬同一事實，是於不影響事實同一性
    之下，爰變更檢察官所引應適用之法條。
四、原審認被告罪證明確，予以論罪科刑，固非無見，惟查：（
    一）原審判決未說明認定扣案十六大包疑似甲基安非他命物
    品含有甲基安非他命成分、純度及驗前總毛重、總純質淨量
    所憑證據，尚有未合；（二）原審判決理由中已援引扣案現
    金及帳冊記載之內容，據以佐證被告係與胡佩君共同意圖販
    賣而持有扣案海洛因、甲基安非他命等情，卻又說明不能證
    明扣案之現金係販賣毒品所得或作為購買毒品之用；扣案之
    帳冊與被告所犯意圖販賣而持有第一級、第二級毒品罪，並
    無直接關聯等語，判決理由矛盾。被告杜廣敏上訴否認犯罪
    ，雖無理由，然原判決既有上開可議之處，自應由本院將原
    判決關於杜廣敏部分撤銷改判。爰審酌煙毒一經吸染，萎痺
    終身，其因此失業亡家者，觸目皆是，由此肆無忌憚，滋生
    其他犯罪者，俯首即得；更且流毒所及，國民精神日衰，身
    體日弱。「毒品危害防制條例」係鑒於煙毒之禍害蔓延，跨
    國販賣活動頻繁，而對之有所因應。故其立法目的在防止來
    自世界各國毒害，查緝流入毒品，預防及制裁與毒品有關之
    犯罪，亦即肅清煙毒，防制毒品危害，藉以維護國民身心健
    康，進而維持社會秩序，俾免國家安全之陷於危殆（司法院
    大法官議決釋字第476號解釋理由書節錄參照）。前述發人
    深省之文字，係在說明毒品危害的不僅是個人的健康而已，
    更是對於家庭以及全體國民，乃至社會、國家戰力的重大危
    害，而欲戒除毒品，必須從斷絕來源作起。是本條例無論對
    於販賣、轉讓等提供毒品來源之行為均訂有嚴苛之刑罰規定
    ，其目的無非係在以國家之刑罰權，制裁並威嚇該等對國家
    安全及國民健康有重大危害之行為。被告本件毒品犯罪等犯
    罪目的、手段及所生危害；及被告與胡佩君持有海洛因重達
    234.94公克、安非他命則為569.78公克，數量龐大、重量非
    輕，及無證據證明其已進而實施販賣行為，即為警查獲之犯
    罪所生危害等一切情狀，量處如主文第2項所示之刑。
五、按查獲之毒品及專供製造或施用毒品之器具，不問屬於犯人
    與否，均沒收銷燬之；犯毒品危害防制條例第 5條之罪者，
    其供犯罪所用或因犯罪所得之財物，均沒收之。毒品危害防
    制條例第18條第1項前段、第19條第1項分別定有明文。此係
    排除刑法關於沒收規定之義務沒收特別規定，應優先於刑法
    適用。查扣案第一級毒品海洛因 5大包（合計淨重234.94（
    ±2）公克，純質淨重 169.16（±19）公克）及第二級毒品
    甲基安非他命16大包（驗前總毛重569.78公克，推估驗前總
    純質淨重約543.17公克），均依前述條例第18條第 1項前段
    ，均沒收銷燬。又因包裝毒品之外包裝有防止毒品裸露、逸
    出及潮濕之功用，並便於攜帶及運輸之用，最高法院近來見
    解認為，應依毒品危害防制條例第19條第1項前段宣告沒收
    之（參見最高法院91年度台上字第2062號判決要旨），是包
    裝扣案毒品海洛因之塑膠袋（包裝重9.21公克）、包裝毒品
    甲基安非他命之塑膠袋（包裝重15.52公克），及扣案電子
    磅秤1台、夾鏈袋1批、分裝杓2支，均為被告杜廣敏、胡佩
    君所共同持（所）有，均應依毒品危害防制條例第19條第1
    項前段宣告均沒收。此外，扣案分屬胡佩君、杜廣敏所有，
    使用0000000000、0000000000、0000000000、0000000000等
    門號之行動電話4支、帳冊1本，以及現金79萬7,000元，因
    被告係成立共同意圖販賣而持有毒品罪，尚無證據證明行動
    電話及現金確係被告犯罪所用或販毒所得財物，帳冊則尚與
    本罪無直接關聯，爰均不予宣告沒收。
據上論斷，應依刑事訴訟法第369條第1項前段、第364條、第299
條第1項前段、第300 條，毒品危害防制條例第5條第1項、第2項
、第18條第1項前段、第19條第1項，刑法第11條前段、第28條、
第55條，判決如主文。
本案經檢察官壽勤偉到庭執行職務。
中    華    民    國   100    年    6     月    23    日
                  刑事第六庭  審判長 法  官  邱同印
                                     法  官  何信慶
                                     法  官  吳淑惠
以上正本證明與原本無異。
如不服本判決，應於收受送達後10日內向本院提出上訴書狀，其
未敘述上訴之理由者並得於提起上訴後10日內向本院補提理由書
（均須按他造當事人之人數附繕本）「切勿逕送上級法院」。
                                     書記官  陳雅加
中    華    民    國   100    年    6     月    29    日
附錄本案論罪科刑法條全文：
毒品危害防制條例第5條
意圖販賣而持有第一級毒品者，處無期徒刑或10年以上有期徒刑
，得併科新臺幣7百萬元以下罰金。
意圖販賣而持有第二級毒品者，處5年以上有期徒刑，得併科新
臺幣5百萬元以下罰金。
意圖販賣而持有第三級毒品者，處3年以上10年以下有期徒刑，
得併科新臺幣3百萬元以下罰金。
意圖販賣而持有第四級毒品或專供製造、施用毒品之器具者，處
1年以上7年以下有期徒刑，得併科新臺幣1百萬元以下罰金。
附表一：
扣案之第一級毒品海洛因五大包（合計淨重二三四點九四公克，
純質淨重一六九點一六公克）、第二級毒品甲基安非他命十六包
（驗前總毛重五六九點七八公克，推估驗前總純質淨重五四三點
一七公克），均沒收銷燬；扣案包裝毒品海洛因之塑膠袋（包裝
重九點二一公克）、包裝毒品甲基安非他命之塑膠袋（包裝重十
五點五二公克）、電子磅秤壹台、夾鏈袋壹批、分裝杓貳支，均
沒收。